【裁判字號】    99,簡上,266
【裁判日期】    990803
【裁判案由】    竊盜
【裁判全文】
臺灣高雄地方法院刑事判決             99年度簡上字第266號
上  訴  人
即 公訴 人  臺灣高雄地方法院檢察署檢察官
上  訴  人
即  被  告  丁○○
上列上訴人因被告恐嚇取財案件，不服本院民國99年4 月30日99
年度審簡字第2023號第一審判決（聲請簡易判決處刑案號：99年
度偵字第8802號、第9968號），提起上訴及移請併案審理（併辦
案號：99年度偵字第14928 、16425 、16426 號），本院管轄之
第二審合議庭判決如下：
    主  文
原判決撤銷。
丁○○幫助犯恐嚇取財罪，累犯，處有期徒刑陸月，如易科罰金
，以新臺幣壹仟元折算壹日。
    事  實
一、丁○○前因違反毒品危害防制條例、重利、竊盜、妨害自由
    、偽造文書案件，經法院分別判處有期徒刑5 月（2 次）、
    8 月（2 次）、3 月、6 月、3 月、6 月確定，經減刑後甫
    於民國97年2 月16日執行完畢。
二、詎丁○○仍不知悔改，在可預見帳戶提供予他人使用，因該
    帳戶所有人名義與實際使用人不同，將可能作為不詳犯罪集
    團作為恐嚇取財之犯罪工具，藉此躲避警方之追查，而在不
    違背其本意下，竟基於幫助犯罪集團成員涉犯恐嚇取財行為
    之不確定犯意，於98月11日間之某日，將其在第一商業銀行
    梓本分行申設之帳號00000000000 號帳戶（下稱上開帳戶）
    之存摺、印章及提款卡（含密碼）交予「王哲明」。嗣「王
    哲明」取得上開帳戶之存摺、印章及提款卡（含密碼）後，
    旋供自己或他人所屬之犯罪集團使用，基於恐嚇取財之犯意
    ，為下列恐嚇取財之行為：
  (一)於98年12月2 日11時許，竊捕庚○○所有之賽鴿後，根據賽
    鴿腳環上所載之鴿主電話號碼，撥打電話向庚○○恫稱：賽
    鴿在伊手上，如要取回賽鴿需依指示匯款等語，致庚○○因
    恐賽鴿遭遇不測心生畏懼，而依指示於同日11時30分許，在
    雲林縣莿桐鄉饒平農會將贖款新臺幣（下同）3,500 元匯入
    丁○○之上開帳戶內。
  (二)於98年12月2 日11時許，竊捕戊○○所有之賽鴿後，根據賽
    鴿腳環上所載之鴿主電話號碼，撥打電話向戊○○恫稱：賽
    鴿在伊手上，如要取回賽鴿需依指示匯款等語，致戊○○因
    恐賽鴿遭遇不測心生畏懼，而依指示於同日12時許，在雲林
    縣西螺鎮西螺郵局將贖款3,000 元匯入丁○○之上開帳戶內
    。
  (三)於98年12月2 日11時30分許，竊捕甲○○所有之賽鴿後，根
    據賽鴿腳環上所載之鴿主電話號碼，撥打電話向甲○○恫稱
    ：賽鴿在伊手上，如要取回賽鴿需依指示匯款等語，致甲○○因恐賽鴿遭遇不測心生畏懼，而依指示於同日11時50分許
    ，在雲林縣四湖郵局將贖款3,500 元匯入丁○○之上開帳戶
    內。
  (四)於98年12月2 日11時50分許，竊捕丙○○所有之賽鴿後，根
    據賽鴿腳環上所載之鴿主電話號碼，撥打電話向丙○○恫稱
    ：賽鴿在伊手上，如要取回賽鴿需依指示匯款等語，致丙○○因恐賽鴿遭遇不測心生畏懼，而依指示於同日12時30分許
    ，在雲林縣莿桐鄉農會將贖款2,500 元匯入丁○○之上開帳
    戶內。
  (五)於98年12月2 日12時許，竊捕乙○○所有之賽鴿後，根據賽
    鴿腳環上所載之鴿主電話號碼，撥打電話向乙○○恫稱：賽
    鴿在伊手上，如要取回賽鴿需依指示匯款等語，致乙○○因
    恐賽鴿遭遇不測心生畏懼，而依指示於同日，將贖款3,500
    元匯入丁○○之上開帳戶內。
三、案經庚○○訴由雲林縣政府警察局斗六分局報告臺灣高雄地
    方法院檢察署檢察官偵查起訴及移送併辦。
    理  由
一、按被告以外之人於審判外之言詞或書面陳述，除法律有規定
    者外，不得作為證據；又被告以外之人於審判外之陳述，雖
    不符刑事訴訟法第159 條之1 至第159 條之4 之規定，而經
    當事人於審判程序同意作為證據，法院審酌該言詞陳述或書
    面陳述作成時之情況，認為適當者，亦得為證據；當事人、
    代理人或辯護人於法院調查證據時，知有第159 條第1 項不
    得為證據之情形，而未於言詞辯論終結前聲明異議者，視為
    有前項之同意。刑事訴訟法第159 條第1 項、第159 條之5
    分別定有明文。經查，本判決所引用之各項證據資料，其屬
    於被告以外之人於審判外之言詞、書面陳述者，均據本院於
    調查證據程序逐一提示並告以要旨，檢察官、被告均知該等
    證據為被告以外之人之審判外陳述，均未於言詞辯論終結前
    聲明異議，本院審酌上開證據作成時之情況，亦無不當取供
    等情形，認為以之作為本案之證據亦屬適當，依刑事訴訟法
    第159 條之5 規定，應有證據能力。
二、上揭事實，業據被告丁○○於本院審理中坦承不諱，核與證
    人即被害人庚○○、戊○○、甲○○、丙○○、乙○○於警
    詢時證述遭恐嚇取財之情節相符，並有客戶存查聯匯款申請
    書代收入傳票1 紙、第一商業銀行梓本分行98年12月23日一
    梓本字第00144 號函、雲林縣警察局斗六分局鐃平派出所陳
    報單、雲林縣警察局斗六分局鐃平派出所受理詐騙帳戶通報
    警示簡便格式表、雲林縣警察局斗六分局詐騙帳戶通報警示
    、詐騙電話斷話案報告表、內政部警政署反詐騙案件紀錄表
    、雲林縣警察局斗六分局鐃平派出所受理各類案件紀錄表各
    1 份、雲林縣警察局斗六分局莿桐分駐所受理各類案件紀錄
    表、雲林縣警察局斗六分局莿桐分駐所受理刑事案件報案三
    聯單各1 份、雲林縣莿桐鄉農會匯款回條1 紙、第一商業銀
    行梓本分行98年12月23日一梓本字第00145 號函、郵政跨行
    匯款申請書1 紙、第一商業銀行梓本分行98年12月17日一梓
    本字第00138 號函、手機簡訊畫面之翻拍照片共2 張、雲林
    縣警察局臺西分局四湖分駐所受理刑事案件報案三聯單、雲
    林縣警察局台西分局受理人頭帳戶犯罪案件通報單、內政部
    警政署反詐騙案件紀錄表、雲林縣警察局臺西分局四湖分駐
    所受理詐騙案件通報帳戶警示及電話斷話簡便表各1 份、郵
    政跨行匯款申請書1 紙、第一商業銀行梓本分行98年12月10
    日一梓本字第00137 號函、通聯調閱查詢單共2 份、雲林縣
    警察局西螺分局吳厝派出所受理詐騙帳戶通報警示簡便格式
    表1 份、乙○○提出之匯款單1 紙、丁○○上開帳戶開戶資
    料及交易明細表各1 份在卷可稽，足認被告上揭任意性之自
    白與事實相符，得作為被告有罪之證據。從而，本件事證明
    確，被告犯行堪以認定，應依法論科。
三、按刑法上之幫助犯，係對於犯罪與正犯有共同之認識，而以
    幫助之意思，對於正犯資以助力，而未參與實施犯罪之行為
    者而言，最高法院著有75年度臺上字第1509號、84年度臺上
    字第5998號及88年度臺上字第1270號判決意旨可供參照。是
    以，如未參與實施犯罪構成要件之行為，且係出於幫助之意
    思提供助力，即屬幫助犯，而非共同正犯。本案被告提供上
    開帳戶之存摺、提款卡、印章、密碼予不詳之犯罪集團使用
    ，使某犯罪集團成員得基於恐嚇取財之犯意而向被害人藍弘
    文、戊○○、甲○○、丙○○、乙○○遂行其恐嚇取財之犯
    行，是被告所為，係對於犯罪集團成員遂行恐嚇取財犯行，
    資以助力，揆諸上開判決意旨，自應成立幫助恐嚇取財罪。
    核被告丁○○所為，係犯刑法第30條第1 項、刑法第346 條
    第1 項之幫助恐嚇取財罪。再被告係基於一提供帳戶供犯罪
    集團使用之犯意，於同時同地交付上開帳戶提存工具，應認
    僅構成一次幫助行為；而其以一個幫助行為幫助犯罪集團恐
    嚇取財得前揭5 名被害人之財物，係一行為而觸犯5 個幫助
    恐嚇取財罪名，為想像競合犯，應依刑法第55條之規定，從
    一重之幫助恐嚇取財罪處斷。被告有犯罪事實欄所載之前科
    等情，有臺灣高等法院被告前案紀錄表1 份在卷可考，其於
    有期徒刑執行完畢後5 年內，故意再犯本件有期徒刑以上罪
    ，為累犯，應依刑法第47條第1 項規定加重其刑。又被告係
    幫助犯，已如前述，爰依刑法第30條第2 項規定，按正犯之
    刑減輕之。另被告有前揭法定加重及減輕事由，應依法先加
    重後減輕之。又移送併辦被告提供上開帳戶之存摺、提款卡
    及密碼，使詐騙集團用以詐騙被害人甲○○、戊○○、乙○○部分，與聲請簡易判決處刑部分既為想像競合之裁判上一
    罪關係，為聲請效力所及，本院自得併予審理。
四、原審認被告罪證明確，予以論罪科刑，固非無見，惟被告提
    供上開帳戶之存摺、提款卡、密碼等資料，幫助犯罪集團恐
    嚇取財被害人甲○○、戊○○、乙○○犯行部分，業如前述
    ，為原聲請簡易判決處刑效力所及，原審未及就此一併審理
    ，尚有疏漏。是以，被告以原審判決過重為由提起上訴，雖
    無理由，惟原判決既有上揭可議之處，自屬無可維持，應由
    本院將原判決撤銷改判。爰審酌被告將帳戶提供他人恐嚇取
    財使用，敗壞社會治安，並使不法之徒藉此輕易恐嚇取得財
    物，檢警難以追查緝捕，所造成之危害非輕，行為殊不足取
    ，參以被告犯後坦承犯行，尚有悔意，並考量被害人損失之
    金額，及被告之生活情況、智識程度等一切情狀，量處如主
    文所示之刑，並諭知易科罰金之折算標準，以示儆懲。又本
    件係檢察官為被告之不利益提起上訴，而被告雖為正犯詐欺
    罪之幫助犯，然一審認定正犯犯罪之次數僅有被害人庚○○
    、丙○○部分，惟本院認定正犯之犯罪次數尚有被害人戊○○、甲○○、乙○○部分，而幫助犯既係按正犯之刑減輕之
    ，且本院認定正犯之犯罪次數既然較一審為多，依罪刑相當
    原則，本院自得量處較原審為重之刑，併此敘明。
據上論斷，應依刑事訴訟法第455 條之1 第1 項、第3 項、第36
9 條第1 項前段、第364 條、第299 條第1 項前段，刑法第30條
第1 項前段、第2 項、第346 條第1 項、第55條、第47條第1 項
、第41條第1 項前段，刑法施行法第1 條之1 ，判決如主文。
本案經檢察官己○○到庭執行職務。
中    華    民    國    99    年     8    月     3    日
                  刑事第五庭  審判長法  官 廖建瑜
                                    法  官 林永村
                                    法  官 林裕凱
以上正本證明與原本無異。
不得上訴。
中    華    民    國    99    年    8     月    3     日
                                    書記官 陳仙宜

司法院資訊處製作；財團法人民間司法改革基金會備份。
